【裁判字號】    89,訴,880
【裁判日期】    890731
【裁判案由】    違反懲治盜匪條例
【裁判全文】
臺灣桃園地方法院刑事判決                          八十九年度訴字第八八號
    公  訴  人  臺灣桃園地方法院檢察署檢察官
    被      告  甲○○
    選任辯護人  丁○○
                丙○○
右列被告因違反懲治盜匪條例案件，經檢察官提起公訴（八十九年度偵字第八三四二
號），本院判決如左：
      主  文
甲○○意圖為自己不法所有，以脅迫致使不能抗拒而取他人之物，處有期徒刑柒年陸
月，褫奪公權肆年。
扣案之玩具手槍、鐵鎚各壹枝、口罩、手提包各壹只、手套貳副，及未扣案之安全帽
壹頂、雨衣壹件，均沒收之。
      事  實
一、甲○○因失業缺錢花用，竟意圖為自己不法之所有，於民國八十九年六月五日下
    午，先騎乘車號ＦＮＸ─三六九號機車，在桃園縣桃園市四處尋找作案對象，途
    經桃園市○○路三○一號「瑞元銀樓」時，見其內僅有一名女子看顧店面，自忖
    下手較易得逞，乃於來回查看二次後，在當（五）日下午二時四十分許，將前揭
    機車停放於路旁，再以膠帶貼掩車牌號碼，穿上所所有粉紅色雨衣，頭戴全罩式
    安全帽，口戴花紋口罩，手戴白色手套，攜帶玩具手槍一枝及手提包一只（內尚
    裝有鐵鎚一支），於同日下午二時五十分許，進入前揭瑞元銀樓內，左手持前揭
    玩具手槍指向正在店內之老闆娘乙○○，右手則指向櫃檯內之鑽戒，以此脅迫手
    段示意乙○○將鑽戒交出，致乙○○不能抗拒，依甲○○指示，將櫃檯內盛裝鑽
    戒之鑽盤拿出，甲○○隨即將之放置於所攜帶之手提包內，並接續同一犯意，喝
    令乙○○再拿出另一只盛裝鑽戒之鑽盤，適正在店內櫃檯後躺臥休息之老闆戊○○醒來發覺有異，並發現甲○○所持手槍假槍，乃乘機繞至甲○○身後，躍出與
    甲○○搏鬥扭打，乙○○則趁隙報警，嗣經警據報趕到合力將甲○○制服逮捕，
    並當場自甲○○所攜手提包內起出強盜所得鑽戒十三件【價值合計約新台幣（下
    同）九十八萬元】，另扣得甲○○所有用以供犯罪及預備犯罪之玩具手槍、鐵鎚
    各一枝、口罩、手提包各一只、手套二副（起訴書誤載為一副）。
二、案經桃園縣警察局桃園分局報請臺灣桃園地方法院檢察署檢察官偵查起訴。
      理  由
一、訊據被告甲○○固坦承有於右揭時、地手持玩具手槍取走被害人鑽戒之事實不諱
    ，惟矢口否認有何違反懲治盜匪條例犯行，辯稱：伊當時僅係想嚇店員而已，且
    所持係玩具手槍，被害人應尚未達不能抗拒程度云云。惟查，右揭犯罪事實，業
    據被害人戊○○、乙○○指證歷歷，所述遭搶過程，均與被告供承情節互核相符
    ，被害人乙○○並證稱：「（當日情形如何？）我們均是瑞元銀樓的老闆跟老闆
    娘。當時是我在外面，我先生在裡面。當時被告進來的時候，被告拿著手槍指著
    我要我把鑽戒等物放入被告的袋內。我當時已經嚇呆了。而且非常的害怕。我當
    時將鑽戒給被告，是因為他拿槍指著我，我害怕才聽從他的指示。被告當時用手
    槍叫我把鑽戒倒到他的手提袋內。是我將鑽戒倒到被告的袋內。我當時嚇到腦筋
    一片空白。被告當時把槍比著櫃內的東西指示我。我在搬第一盤鑽戒的時候，我
    先生已經出來了。因為我當時很緊張，我就聽從被告的指示。」、「（當時有無
    發現被告所持的是假槍？）我感覺它是假槍但是我不敢確認，我不知道那是真槍
    還是假槍我怕被告發射子彈，我只好照被告的話去做將鑽戒交給他。」等語（見
    本院八十九年七月十八日審判筆錄），而扣案手槍經本院調取勘驗結果，雖屬玩
    具手槍，無殺傷力，惟仍具有手槍之外觀，槍機部分為紅色、槍管及扳機、彈匣
    部分為黑色，材質為塑膠，內無彈匣，槍身部分長約十四點五公分，槍柄部分長
    十點五公分，此有勘驗筆錄一份存卷可按，是該玩具手槍客觀上確具有一般真槍
    之外形，應無疑義，足徵被害人乙○○所稱其當時無法判斷被告所持之槍真偽與
    否乙節，應非虛詞，有其可採之處。再被害人乙○○所交付之鑽盤內鑽戒，共計
    十三件，價值合計約九十八萬元，亦有贓物領據一紙在卷可稽，其財物價值可謂
    不菲。而觀諸卷附自店內攝影機翻拍之案發過程照片，被告於案發時身著全罩式
    雨衣，與被害人乙○○間相隔高及成人腰部以上之櫃檯。苟被害人乙○○當時已
    確知被告所持者係假槍，全然無殺傷力，以被告身著全罩式雨衣，欲翻越高度及
    腰之櫃檯非屬易事，店內復有身強力壯之老闆戊○○近在身側，大可虛與委蛇，
    藉故拖延時間，等待戊○○驅退歹徒，實無必要拱手將財物價值極高且易攜帶之
    鑽戒交予被告，可見乙○○所稱因遭人持槍相向，一時間復未能判斷其究係真槍
    與否，本身又係一介纖弱女子，乃將鑽戒交予被告等語，確係屬實，堪值採信。
    準此，被害人乙○○於交付財物時點，其客觀上顯已處於不能抗拒狀態，至為明
    灼，被告所辯，無非事後卸責之詞，委無足採。此外，並有贓物領據、扣押物品
    清單、搜索扣押證明筆錄暨案發過程照片等附卷及被告所有供犯罪所用之如事實
    欄所載之工具扣案扣案可資佐證，本件事證明確，被告犯行洵堪認定。
二、按動員戡亂時期懲治盜匪條例（後經修正為懲治盜匪條例）雖係於三十三年四月
    八日公布施行，惟因立法院於四十六年五月十六日召開第十九會期第五次全體委
    員會議討論時，各委員僉認原動員戡亂時期懲治盜匪條例第八條自特種刑事案件
    訴訟條例廢止後已成贅文，自應刪除，且第十條定施行期間為一年，原期迅收遏
    止盜風之效，然實際上本條例每年一度以命令延長，已達十餘年，顯已失該條規
    定之本意，莫如一併刪除，俟將來治安情況改善，本條例確無施行之必要時，再
    予廢止，較為得體，爰決議將動員戡亂時期懲治盜匪條例第八條及第十條刪除，
    第九條改為第八條，第十一條改為第九條，並於同年六月五日經總統公布同日施
    行在案，則懲治盜匪條例自四十六年六月五日生效時起，既已刪除原有施行期間
    一年之規定，復未經立法院依法廢止該法之適用，自無所謂失效，甚或無效之問
    題存在，至為灼然。再者，最高法院於八十八年台上第三０九八號乙案中亦認「
    按懲治盜匪條例於四十六年六月五日修正公布，刪除第八條（應為第十條之誤載
    ）施行期間一年及第十條（應為第八條之誤載）依特種刑事案件訴訟條例審理之
    規定，其原第九條改為第八條，第十一條改為第九條。條正前本條例全部內容，
    曾經立法院民刑商法委員會審查，認尚有繼續沿用之必要，始改採為新法之全部
    條文，並重新調整條次，形式上雖是『修正』，實質上係明白確認本條例已從臨
    時性舊法改制為常態性之刑事特別法，等同於制定新法。因此，本條例重新立法
    之合法性，應不因修正前曾施行期滿始以命令展期而有影響，附此敘明」等語，
    亦同本院上述認定之結果，是懲治盜匪條例仍屬有效之法律，合先敘明。核被告
    所為，係犯懲治盜匪條例第五條第一項第一款之強盜罪。爰審酌被告年富力壯，
    卻不思以正途賺取報酬，竟為盜匪行為，對社會治安構成重大之威脅，造成人心
    對治安敗壞之恐懼，其素行、犯案之次數及被告犯罪後之態度等一切情狀，量處
    如主文所示之刑。又被告本件所犯係盜匪罪，依其性質認有褫奪公權之必要，爰
    並諭知褫奪公權四年。
三、扣案玩具手槍、鐵鎚各一枝、口罩、手提包各一只、手套二副，及雖未扣案惟不
    能證明業已滅失之安全帽一頂、雨衣一件，均為被告所有，且係供其犯罪所用或
    供犯罪預備之物，業據其供明在卷，爰依刑法第三十八條第一項第二款之規定，
    宣告沒收。第查被告所搶得之鑽戒十三件，均業已發還被害人戊○○、乙○○，
    有贓物領據一紙附卷可稽，爰均不另為發還之諭知。
據上論斷，應依刑事訴訟法第二百九十九條第一項前段，懲治盜匪條例第八條、第五
條第一項第一款，刑法第三十七條第二項、第三十八條第一項第二款，判決如主文。
本案經檢察官呂理銘到庭執行職務
中      華      民      國    八十九    年      七      月    三十一    日
                                    臺灣桃園地方法院刑事第二庭
                                        法  官  陳  世  博
右正本證明與原本無異。
如不服本判決，應於判決送達後十日內向本院提出上訴狀( 應附繕本 )，上訴於
臺灣高等法院。
                                       書記官   楊  惠  如
中      華      民      國    八十九    年       八      月      九     日
附錄本案論罪科刑法條全文：
懲治盜匪條例第五條第一項第一款
有左列行為之一者，處無期徒刑或七年以上有期徒刑：
一、意圖為自己或第三人不法所有，以強暴、脅迫、藥劑、催眠術或他法致使不能抗
    拒而取他人之物或使其交付者。


司法院資訊處製作；財團法人民間司法改革基金會備份。
